【裁判字號】    89,台上,277
【裁判日期】    890120
【裁判案由】    偽造貨幣
【裁判全文】
最高法院刑事判決                                八十九年度台上字第二七七號
    上訴人  台灣高等法院檢察署檢察官
    被  告  甲○○
右上訴人因被告偽造貨幣案件，不服台灣高等法院中華民國八十八年八月三日第二審
判決（八十八年度上訴字第四九九號，起訴案號：台灣桃園地方法院檢察署八十六年
度偵字第一六七五二號），提起上訴，本院判決如左：
    主  文
原判決關於甲○○偽造貨幣部分撤銷，發回台灣高等法院。
    理  由
本件原判決關於偽造貨幣部分以：檢察官起訴書指訴被告甲○○意圖供行使之用，於
民國八十六年十二月十八日、二十三日，分別在桃園縣中壢市南亞工專前、中壢市○
○○路○段全家便利商店等地，自歐有福處收集偽造之面額新台幣（下同）五百元券
三百六十七張，合計十八萬三千五百元正，因認被告甲○○涉犯刑法第一百九十六條
第一項之意圖供行使之用而收集偽造之通用紙幣罪嫌；但經審理結果，認為不能證明
被告犯罪，因將第一審諭知被告意圖供行使之用而收集偽造之通用紙幣罪刑部分之判
決撤銷，改判無罪。固非無見。
惟按審理事實之法院，對於與被告被訴事實有關之證據，應從各方面詳予調查，以期
發現真實，苟有與待證事實相關之證據尚未查竣，即難為有利或不利於被告之判斷。
查刑法第一百九十六條第一項所謂收集，係指收買、受贈、互換等一切取得持有之行
為，在收取以前，即有行使之犯罪意思而言。本件被告於八十六年十二月二十五日上
午六時三十分在警局初訊時供稱上開查獲之偽鈔「都是我本人所有，這些偽鈔是一位
綽號叫阿福的男子，向我買海洛因欠我錢，他就拿了這些偽鈔來給我。」，同日上午
九時於警訊時仍為相同之供述，並指認戶口卡片稱該綽號阿福者「確定為歐有福，因
歐有福欠我錢，他表示先押給我」各等語（見偵查卷第十三、十四頁）。其所述持有
該偽鈔之原因倘屬無訛，且依原判決確定之事實，被告出售海洛因係為謀取厚利（其
販賣毒品部分業經原審判處罪刑確定），則被告自該阿福者收取偽鈔，無論係作為其
出售海洛因之代價或僅供將來付款之擔保，似應認為該阿福者交付之偽鈔與其出售之
海洛因價值相當，始有予以收取之可能，故被告在收取該偽鈔之前，是否尚無供行使
之用之意圖，殊難無疑。而歐有福於第一審訊問時否認曾向被告購買毒品及交付上開
偽鈔情事，被告並供稱該阿福者並非歐有福（見第一審卷第一○○、一○一頁），則
該阿福者究係何人？依被告所供，其分別二次自阿福者處取得該偽鈔，倘被告收取該
偽鈔僅係為擔保該阿福者將來付款之用，並無供自己行使之意圖，其如何與該阿福者
聯絡付款？若該阿福者拒不付款，又如何憑該偽鈔對其行使權利？且何以於第一次收
取偽鈔供擔保但未取得付款之前，復願意收受阿福者交付之偽鈔？原審就此等與認定
被告應否成立上開罪名有關之證據，未予明查，自難發現真實，其遽行判決，自有調
查證據未盡之違法。檢察官上訴意旨，執以指摘原判決此部分不當，尚非無理由，應
認原判決上開部分有撤銷發回之原因。
據上論結，應依刑事訴訟法第三百九十七條、第四百零一條，判決如主文。
中      華      民      國    八十九    年      一      月     二十     日
                              最高法院刑事第十庭
                                  審判長法官  曾  有  田
                                        法官  陳  宗  鎮
                                        法官  劉  介  民
                                        法官  孫  增  同
                                        法官  楊  商  江
      右正本證明與原本無異
                                              書  記  官
中      華      民      國    八十九    年      一      月    二十五    日


司法院資訊處製作；財團法人民間司法改革基金會備份。
